【裁判字號】    92,上訴,1759
【裁判日期】    920805
【裁判案由】    證券交易法等
【裁判全文】
臺灣高等法院刑事判決                          九十二年度上訴字第一七五九號
    上  訴  人  甲○○○顧問有限公司
    即 自訴 人
    代  表  人  張龍憲
    自訴代理人  鄭正忠律師
    被      告  戊○○
                丁○○
                乙○○
                丙○○○
    右  一  人  謝樹藝律師
    選任辯護人  謝天仁律師
右上訴人因自訴被告違反證券交易法等案件，不服臺灣臺北地方法院九十一年度自字
第三一五號，中華民國九十二年五月五日第一審判決，提起上訴，本院判決如左：
    主  文
上訴駁回。
    理  由
一、本件自訴意旨如後附自訴狀所載。
二、按犯罪之被害人得提起自訴，犯罪事實之一部提起自訴者，他部雖不得自訴亦以
    得提起自訴論，但不得提起自訴部分較重之罪，或其第一審屬於高等法院管轄，
    或第三百二十條之情形者，不在此限，另同一案件經檢察官依刑事訴訟法第二百
    二十八條規定開始偵查者，不得再行自訴，但告訴乃論之罪，經犯罪之直接被害
    人提起自訴者，不在此限；又不得提起自訴而提起者，應諭知不受理之判決；而
    此自訴諭知不受理之判決，並得不經言詞辯論為之，此項規定於自訴程序亦準用
    之，刑事訴訟法第三百十九條第一項前段、第二項、第三百二十三條第一項、第
    三百三十四條、第三百四十三條、第三百零七條分別定有明文。
三、經查，自訴人自訴意旨指訴被告戊○○、丁○○二人涉嫌刑法詐欺、業務侵占、
    偽造文書、背信、違反證券交易法及公司法等案件，前經自訴人於九十一年三月
    六日向台灣台北地方法院檢察署提出告訴，經台灣台北地方法院檢察署以九十一
    年度他字第一三七０號受理，並經該署於九十一年四月十六日以九十一年度發查
    字第六六九號發交台北縣政府警察局新店分局查證，而開始偵查等情，有台灣台
    北地方法院檢察署九十一年度他字第一三七０號及九十一年度發查字第六六九號
    卷宗影本在卷可按，而查刑事訴訟法上所謂「偵查」，係指偵查機關偵查犯罪嫌
    疑人並蒐集一切犯罪證據，以決定有無犯罪嫌疑，及應否提起公訴之準備程序，
    自訴人自訴意旨指訴被告戊○○、丁○○涉嫌之犯行，前既經自訴人向臺灣台北
    地方法院檢察署提出告訴，並經該署檢察官發交台北縣政府警察局新店分局依法
    查證，此檢察官既已指揮司法警察（官）依法就被告戊○○、丁○○被訴之事實
    蒐集是否涉嫌犯罪之證據，顯己開始偵查，茲自訴人嗣再於九十一年五月三日對
    被告戊○○、丁○○提起本件自訴，自係就同一案件經檢察官開始偵查後再行自
    訴。次查：就被告乙○○、丙○○○所涉犯行之部分，自訴人自訴狀及補充理由
    狀係以被告戊○○擔任揚崴國際科技股份有限公司（下稱揚崴公司）董事長兼總
    經理、被告丁○○擔任副總經理、被告乙○○、丙○○○擔任董事，於民國八十
    九年一月間，經林清華之介紹，由戊○○、丁○○出示公司簡介等資料，自訴人
    即於八十九年二月一日與被告戊○○簽訂合作契約書，以總價一億九千五百萬元
    向戊○○購入揚崴公司八百萬股之股票，並由戊○○讓售三百十六萬股、陳國賜
    （丙○○○之夫）讓售五十萬股，之後，戊○○、丁○○二人將股款用於炒作股
    票造成公司一億三千萬元以上之虧損，挪用公司資金及增資股款侵占入己用以炒
    作股票，用不實之會計科目將公司資金套出，將不實會計科目套在帳上，虛列會
    計科目，且自訴人並未出席八十九年十二月五日之會議，而會議議事錄中虛偽記
    載自訴人代理人出席並做成更換會計師決議，將揚崴公司之財產挪用掏空成立易
    卡國際科技股份有限公司，涉有漏稅違反稅捐稽徵法，成立一卡國際科技股份有
    限公司吸金，且知悉揚崴公司八十九年度之財務報表有不實之情形，仍以董事身
    份通過財務報表，終至遭經濟部察覺而命令解散等情，因認被告乙○○、丙○○○所為係涉有刑法第三百三十九條第一項之詐欺罪嫌、第三百三十六條第二項之
    業務侵占罪嫌、第三百四十二條之背信罪嫌、刑法第二百十六條、第二百十五條
    （自訴人所認不實之文書，係以揚崴公司之名義做成，為有製作名義權人所製作
    ，則其內容果有不實之情形，應係登載不實事項於業務上文書，而非偽造他人名
    義製作文書，是自訴狀記載所犯為二百十條，應係誤載）之行使偽造文書罪嫌、
    違反公司法第十五條第二項、第三項、證券交易法第一百七十四條第一項第五款
    之虛偽記載罪嫌及商業會計法第七十一條罪嫌，然查自訴意旨所指訴被告乙○○
    、丙○○○涉犯上揭罪嫌，其中所指涉之刑法第三百三十六條第二項之業務侵占
    罪、第三百四十二條之背信罪、違反公司法第十五條第二項、第三項、證券交易
    法第一百七十四條第一項第五款之虛偽記載罪及商業會計法第七十一條罪之部分
    ，其犯罪之直接被害人應為揚崴公司或係侵害社會法益之罪，自訴人為揚崴公司
    股東，縱或因而受害，亦係間接被害，並非因犯罪之直接被害人，且自訴意旨所
    指訴被告乙○○、丙○○○涉犯前揭罪嫌，依其自訴狀及補充理由狀所載，各罪
    間互有方法結果之牽連關係，係屬裁判上一罪，而上揭各罪中以刑法第三百三十
    六條第二項業務侵占罪部分為重罪，原審誤認上揭違反證券交易法第一百七十四
    條第一項第五款之罪係較重之罪。該罪之被害人為揚崴公司，自訴人非被害人，
    自不得自訴。是本案自訴意旨指訴之犯罪事實之一部為不得自訴，且係較重之罪
    之部分，自不得提起自訴，應堪認定。綜上所述，自訴人提起本件自訴，或係就
    已提起告訴並經檢察官開始偵查之案件復再行提起自訴，或係就不得提起自訴之
    案件而提起自訴，原審因而依首揭法條規定，以本案係屬不得提起自訴之案件，
    而認本件自訴於法不合，並不經言詞辯論，逕為諭知不受理，經核並無不合，自
    訴人上訴意旨以檢察官發交警局查證，尚難認已開始偵查，並以所指訴被告涉犯
    刑法詐欺及偽造文書部分，自訴人係直接被害人，依法得提起自訴，而認自均得
    提起自訴，惟此依前所述，自訴人之上訴，實尚難認有理由，應予駁回，並不經
    言詞辯論為之。
據上論結，應依刑事訴訟法第三百六十八條、第三百七十二條，判決如主文。
中      華      民      國    九十二    年      八      月      五      日
                              臺灣高等法院刑事第三庭
                                  審判長法  官  張  連  財
                                        法  官  林  明  俊
                                        法  官  張  傳  栗
右正本證明與原本無異。
如不服本判決，應於收受送達後十日內向本院提出上訴書狀，其未敘述上訴之理由者
並得於提起上訴後十日內向本院補提理由書（均須按他造當事人之人數附繕本）。
                                        書記官  秦  慧  榮
中      華      民      國    九十二    年      八      月      七      日


司法院資訊處製作；財團法人民間司法改革基金會備份。
